臺灣板橋地方法院刑事判決　　　　　　　95年度訴字第2768號
公　訴　人　台灣板橋地方法院檢察署檢察官
被　　　告　丙○○
選任辯護人　李建賢律師
被　　　告　乙○○
選任辯護人　鄭淑燕律師
　　　　　　黃文祥律師
被　　　告　甲○○
選任辯護人　柯清貴律師
上列被告等因違反槍砲彈藥刀械管制條例案件，經檢察官提起公
訴（九十五年度偵字第一一一二號），本院判決如下：
    主      文
丙○○未經許可，寄藏可發射子彈具有殺傷力之改造槍枝，處有
期徒刑肆年陸月。併科罰金新台幣壹拾伍萬元，罰金如易服勞役
，以新台幣壹仟元折算壹日。扣案之改造槍枝壹把（含彈匣壹個
，槍枝管制編號0000000000號）沒收。
乙○○、甲○○均無罪。
    事      實
一、丙○○前曾於民國九十三年間，因違反兒童及少年性交易防
    制條例案件，經最高法院以九十四年度台上字第七三０六號
    判決處有期徒刑二年確定（不構成本件累犯）。詎仍不知警
    惕，明知可發射子彈具有殺傷力之改造槍枝及子彈為管制物
    品，未經許可不得持有、寄藏，竟仍於九十一年間某日，在
    其位於台北縣台北縣三峽鎮○○路住所，未經許可即收受由
    真實年籍、姓名不詳之「丁○○」所寄放具殺傷力之土造霰
    彈槍一支（含彈匣一個，槍枝管制編號000000000
    0號）、子彈一顆，復藏放在上開住處。嗣丙○○因懷疑戊○○等人於九十四年十一月十日晚間十時許，至其兄己○○
    位於台北縣三峽鎮○○路住處開槍射擊，心生不滿，遂於九
    十四年十一月十二日凌晨，攜帶前開槍、彈，搭乘由不知情
    之乙○○駕駛搭載亦不知情之甲○○（詳後述），前往戊○○位在台北縣三峽鎮○○街四九號住處開槍射擊戊○○之妻
    庚○○所有之車號ＯＯ─ＯＯＯＯ號自小客車（毀損部分未
    據告訴）。嗣為警於九十五年一月二日循線查獲，扣得前開
    土造霰彈槍一支。
二、案經台北縣政府警察局三峽分局報告台灣板橋地方法院檢察
    署檢察官偵查起訴。
    理      由
壹、有罪部分：
  一、本案認定犯罪事實所用之證據，除扣案槍、彈為被告同意
      搜索扣得，及共同被告於本院審理時以證人身分所為之證
      述，依法具有證據能力外，其餘證據（包含被告丙○○、
      乙○○、甲○○等人於警詢、偵查及本院審理時之供述、
      查獲照片、內政部警政署刑事警察局鑑定報告等）經檢察
      官、被告、辯護人於本院審理時同意將該等證據資料列為
      證據調查，本院審酌上開證據資料作成時之情況，並無不
      適當之情形，且證據力並未明顯偏低，依刑事訴訟法第一
      百五十九條之五第一項規定，均應具有證據能力。
  二、上揭事實，業據被告丙○○於偵查中及本院審理時均坦承
      不諱，復有查獲照片在卷可佐，且扣案槍枝經送內政部警
      政署刑事警察局依性能檢驗法鑑定，其結果認：（一）送
      鑑霰彈槍一支（槍枝管制編號0000000000號）
      ，認係土造霰彈槍，機械性能良好，可擊發適用子彈，認
      具殺傷力等情，有該局九十五年一月十二日刑鑑字第00
      00000000號槍彈鑑定書附卷可稽（見偵卷第一三
      四至一三六頁）。足認被告丙○○自白核與事實相符，應
      堪採信。本案事證明確，被告犯行，洵堪認定。
  三、被告丙○○行為後，刑法第四十二條關於罰金易服勞役之
      規定，於九十四年二月二日修正公布，並自九十五年七月
      一日施行，且刑法施行法於九十五年六月十四日增訂該法
      第一條之一規定，並同自九十五年七月一日施行。經比較
      新舊法結果，以修正後之法律對被告有利，自應依刑法第
      二條第一項規定適用裁判時之現行刑法規定。
  四、核被告丙○○所為，係犯槍砲彈藥刀械管制條例第八條第
      四項之未經許可寄藏具殺傷力之改造槍枝罪、第十二條第
      四項之未經許可寄藏子彈罪（公訴意旨認被告丙○○係涉
      犯同條項之持有改造槍枝、子彈罪，尚有誤會，附此敘明
      ）。被告丙○○以一寄藏行為同時觸犯上開二罪，為想像
      競合犯，應從一重之未經許可寄藏具殺傷力之改造槍枝罪
      論處。
  五、爰審酌槍砲、彈藥之製造、持有及流通等，危害人身安全
      及社會秩序至鉅，而為國法所禁，並經各類教育、傳媒廣
      為宣導週知，被告丙○○應無不知之理，其猶未經許可，
      恣意寄藏具有殺傷力之土造霰彈槍、子彈，欠缺守法觀念
      ，應予非難，且寄藏後復持以尋仇開槍射擊，對於社會治
      安所生危害，暨犯罪後坦承犯行，態度尚屬良好等一切情
      狀，量處如主文所示之刑，並就罰金部分諭知如易服勞役
      之折算標準，以示懲儆。
  六、扣案之土造霰彈槍一支（含彈匣一個、槍枝管制編號00
      00000000號），為槍砲彈藥刀械管制條例所管制
      之槍枝，屬違禁物，應依刑法第三十八條第一項第一款規
      定宣告沒收。至具有殺傷力之子彈一顆，原為違禁物，惟
      經被告擊發而耗損，失其效用，已失違禁物之性質，爰不
      宣告沒收，附此敘明。
貳、無罪部分：
  一、公訴意旨另以：被告乙○○、甲○○明知丙○○持有前開
      具有殺傷力之改造霰彈槍，竟共同基於持有槍枝、子彈及
      毀損之犯意聯絡，由被告乙○○駕駛車號ＯＯＯＯ─ＯＯ
      號自用小客車，搭載丙○○、被告甲○○，共持上開霰彈
      槍前往戊○○位在台北縣三峽鎮○○街四九號住處尋仇，
      待抵達上址後，丙○○便持槍朝戊○○之妻庚○○所有之
      車號ＯＯ─ＯＯＯＯ號自小客車射擊報復，致該車後擋風
      玻璃破裂毀損（毀損部分未據告訴）。嗣為警循線查獲。
      因認被告二人共同涉犯槍砲彈藥刀械管制條例第八條第四
      項、第十二條第四項之持有改造槍枝、子彈等罪嫌。
  二、按犯罪事實應依證據認定之，無證據不得認定犯罪事實；
      又不能證明被告犯罪者，應諭知無罪之判決，刑事訴訟法
      第一百五十四條第二項、第三百零一條第一項分別定有明
      文。次按刑事訴訟法第一百六十一條已於九十一年二月八
      日修正公布，其第一項規定：檢察官就被告犯罪事實，應
      負舉證責任，並指出證明之方法。因此，檢察官對於起訴
      之犯罪事實，應負提出證據及說服之實質舉證責任。倘其
      所提出之證據，不足為被告有罪之積極證明，或其指出證
      明之方法，無從說服法院以形成被告有罪之心證，基於無
      罪推定之原則，自應為被告無罪判決之諭知（最高法院九
      十二年台上字第一二八號判例意旨參照）。
  三、本件公訴人認被告二人涉犯上開罪嫌，無非係以此部分事
      實，業據被告乙○○、甲○○二人於警詢及偵查時供述在
      卷，並經證人即共同被告丙○○於偵查中證述明確，復有
      現場照片、監視錄影翻拍照片、內政部警政署槍彈鑑定書
      等件為其論據。
  四、訊據被告乙○○、甲○○固不否認有於前開時、地，由乙○○駕車搭載丙○○、甲○○至三峽國光街戊○○住處，
      由丙○○開槍射擊等事實，惟均堅決否認有何犯行，被告
      乙○○辯稱：丙○○是臨時起意，伊有勸丙○○不要衝動
      ，沒有犯意聯絡等語，被告甲○○則辯稱：伊喝酒後就坐
      在車後面不知情，沒有犯意聯絡等語。是本案之爭執要點
      即為：被告乙○○、甲○○二人，就丙○○前開持槍射擊
      犯行，有無犯意聯絡及行為分擔？本院自應就此加以審酌
      。
  五、本院查：
  （一）上揭有關被告丙○○如何收受寄藏系爭槍、彈，再於案
        發當日由被告乙○○駕車搭載丙○○、甲○○，至三峽
        國光街戊○○住處，由丙○○開槍射擊等事實，為被告
        乙○○、甲○○二人所不否認，並經證人即共同被告丙○○於本院審理時供述在卷，復有現場照片、內政部警
        政署槍彈鑑定書等件附卷可證，固堪認定。
  （二）本案尚乏證據足認被告乙○○、甲○○二人，就丙○○
        持槍射擊犯行，有犯意聯絡及行為分擔。
    １、證人即共同被告丙○○先於九十五年一月二日警詢時陳
        稱：我沒有去戊○○家中開槍，當天凌晨和乙○○、甲○○在三峽介壽路「順生羊肉爐」喝酒，後來又續攤至
        桃園喝酒，我沒有往三峽國光路，沒有脅迫乙○○迴轉
        ，否則就要開槍云云（見偵卷第七至一０頁）。嗣經警
        員提示乙○○、甲○○二人之證詞，即改稱：我願意跟
        警方配合，我坦承有持槍向戊○○家中車輛開槍，我家
        中於九十四年十一月十日日晚間十一時許無故遭人開槍
        ，我懷疑是戊○○所為，當天乙○○開車來我家，我擔
        心戊○○再來找麻煩，所以拿三年前朋友寄放的霰彈槍
        用藍色撞球袋裝著，放在乙○○車上防身，隔天在羊肉
        爐喝酒，要去桃園酒店續攤時，我一時衝動將槍取出，
        要乙○○開往三峽國光街戊○○住處，對戊○○使用的
        賓士車開了一槍，然後就往桃園酒店，我沒有逼乙○○
        迴轉，乙○○載我和甲○○到「皇朝酒店」，下車後就
        由甲○○揹著裝槍的藍色撞球袋，槍是「土匪ＯＯ」丁○○三年前到我家要我替他保管的，一支槍、一發子彈
        等語（見偵卷第一０至一二頁）。再於偵查中供稱：我
        有持槍朝庚○○家中車子射擊，當時我跟乙○○、甲○○一起去，因為與戊○○家有糾紛，被開槍，當天喝酒
        一時想不開，槍是一個朋友「丁○○」寄放的，槍是我
        帶警方去查獲的等語（見偵卷第一三九至一四０頁）。
        另於本院準備程序時供稱：我都承認，我有收霰彈槍，
        從「丁○○」那裡拿來的，時間如起訴書所載，當天是
        因為聽說戊○○到我家檳榔攤開槍，所以拿槍去防身，
        後來有開槍，當天跟乙○○、甲○○一起去，先去喝酒
        ，槍放在乙○○車上，用袋子裝起來，他們都有看到，
        我跟乙○○是朋友，怎麼可能用槍押著他去，乙○○開
        車，我坐右前座，甲○○坐後面，乙○○知道我有拿槍
        ，槍在桃園有拿給甲○○拿過，我不知道他是否知道，
        因為有用東西包著等語（見本院卷第一一四、一二六頁
        ）。是證人丙○○於查獲之初先矢口否認犯行，嗣因同
        案被告乙○○、甲○○皆已指述明確，始坦白交代本案
        案發始末，且前後互核大致相符，應堪採信。另參酌被
        告丙○○、乙○○、甲○○等人，與在「順生羊肉爐」
        一同飲酒之辛○○，相約至桃園「皇朝酒店」續攤，且
        辛○○自行騎機車前往，顯見被告丙○○應於在羊肉爐
        喝酒後，搭車欲往桃園續攤時，始因酒後一時衝動，起
        意開槍尋仇，應堪認定。
    ２、又系爭槍枝係以藍色撞球袋外包裝，放置在丙○○所坐
        之自小客車副駕駛座位下，而被告甲○○上車後即因不
        勝酒力，醉臥於該車後座，意識不清，事發經過均未發
        言等情，業經證人即共同被告丙○○、乙○○等人於本
        院審理時證述在卷（見本院卷第一四七、一四八、一五
        一、一六０頁），是被告甲○○辯稱：伊喝酒後就坐在
        車後面，對丙○○持槍射擊之事不知情等語，顯非無據
        。
    ３、而被告乙○○駕車前往三峽國光街戊○○住處時，有勸
        丙○○不要衝動等情，業據證人即共同被告甲○○於本
        院審理時結證屬實（見本院卷第一五六頁），且被告乙○○駕車經過三峽國光街戊○○住處時，有開過頭再迴
        轉，由丙○○自副駕駛座窗戶持槍射擊等情，亦據被告
        丙○○本院審理時證述在卷（見本院卷第一五一頁）；
        足認被告乙○○辯稱：丙○○是臨時起意，伊有勸丙○○不要衝動，沒有犯意聯絡等語，尚非無由。
    ４、至被告丙○○於本院審理時改稱：當天沒有約，是乙○○他們自己去我家喝酒的，之前我家被開槍，他們都知
        道，所以就談這件事，之後去吃羊肉爐，越想越氣，又
        喝了酒，所以就去開槍，從我這邊的副駕駛窗戶開槍，
        槍是先前經乙○○同意，寄放在他車上的，沒有拿槍抵
        乙○○的太陽穴，乙○○一定知道那是槍。因為開過頭
        ，所以乙○○有轉頭，開完槍後去桃園「皇朝酒店」等
        語（見本院卷第一四三至一五三頁），其仍明確證述被
        告甲○○對本案不知情，但改稱乙○○事前知情，指述
        與乙○○共同前往戊○○住處開槍云云，核與事證不符
        ，顯係因被告乙○○供稱丙○○拿槍脅迫，心生不滿，
        所為事後翻異之詞，不足為被告乙○○不利之認定。
  六、綜上所述，被告乙○○雖駕車搭載被告甲○○及丙○○前
      往三峽戊○○住處開槍，惟本案係被告丙○○酒後逞兇尋
      仇之個人行為，檢察官所舉之證據，無從說服法院以形成
      被告二人有罪之心證，被告乙○○、甲○○二人辯稱：與
      丙○○沒有犯意聯絡、行為分擔等情，尚非無據，應堪採
      信。此外，復查無其他積極證據足證被告二人確有共同持
      有槍、彈犯行，揆諸首揭說明，自應諭知被告二人無罪之
      諭知。
據上論斷，應依刑事訴訟法第二百九十九條第一項前段、第三百
零一條第一項，槍砲彈藥刀械管制條例第八條第四項、第十二條
第四項，刑法第二條第一項、第十一條前段、第五十五條、第四
十二條第三項，第三十八條第一項第一款，判決如主文。
本案經檢察官彭聖斐到庭執行職務。
中    華    民    國    96    年    11    月    29    日
            刑事第六庭  審判長法  官  高文淵
                              法  官  饒金鳳
                              法  官  林鈺琅
以上正本證明與原本無異。
如不服本判決，應於收受送達後十日內向本院提出上訴狀。
                              書記官  林蔚然
中    華    民    國    96    年    11    月    29    日
附錄本案論罪科刑法條全文：
槍砲彈藥刀械管制條例第8 條：
  未經許可，製造、販賣或運輸鋼筆槍、瓦斯槍、麻醉槍、獵槍
  、空氣槍或第四條第一項第一款所定其他可發射金屬或子彈具
  有殺傷力之各式槍砲者，處無期徒刑或5 年以上有期徒刑，併
  科新台幣一千萬元以下罰金。
  未經許可，轉讓、出租或出借前項所列槍枝者，處5 年以上有
  期徒刑，併科新台幣一千萬元以下罰金。
  意圖供自己或他人犯罪之用，而犯前二項之罪者，處無期徒刑
  或7 年以上有期徒刑，併科新台幣一千萬元以下罰金。
  未經許可，持有、寄藏或意圖販賣而陳列第一項所列槍枝者，
  處3 年以上10年以下有期徒刑，併科新台幣七百萬元以下罰金
  。
  第一項至第三項之未遂犯罰之。
槍砲彈藥刀械管制條例第12條：
  未經許可，製造、販賣或運輸子彈者，處一年以上七年以下有
  期徒刑，併科新台幣五百萬元以下罰金。
  未經許可，轉讓、出租或出借子彈者，處六月以上五年以下有
  期徒刑，併科新台幣三百萬元以下罰金。
  意圖供自己或他人犯罪之用，而犯前二項之罪者，處三年以上
  十年以下有期徒刑，併科新台幣七百萬元以下罰金。
  未經許可，持有、寄藏或意圖販賣而陳列子彈者，處五年以下
  有期徒刑，併科新台幣三百萬元以下罰金。
  第一項至第三項之未遂犯罰之。